最高法院刑事判決　　　　　　　　　　　　　　　八十七年度台上字第二五二三號
　　上　訴　人　甲○○
右上訴人因殺人案件，經台灣高等法院高雄分院中華民國八十七年五月二十九日第二
審更審判決（八十七年度上更(二)字第四八號，起訴案號：台灣高雄地方法院檢察署八
十六年度偵字第二三九二號）後，依職權逕送審判，視為被告已提起上訴，本院判決
如左：
    主  文
上訴駁回。
    理  由
本件原判決認定上訴人甲○○與陳琪鳳曾有多年同居關係，後陳琪鳳於民國八十五年
七月間要求分手，上訴人不願分手，也不甘積蓄被陳琪鳳花光，仍時常住於高雄縣仁
武鄉○○村○○街二十七巷十四號陳琪鳳住處。八十六年一月十七日凌晨二時許，陳
琪鳳自外返回上開住處，上訴人在一樓客廳飲酒等候已久，心生怒氣，見陳琪鳳入內
，即持煙灰缸擲向陳琪鳳，並持酒瓶毆打，復持紗布勒住陳琪鳳，陳琪鳳大聲呼救，
陳琪鳳子女黃燕玲、黃富成聞聲先後下樓解危，黃富成當場勸阻上訴人不要如此，上
訴人怒不可抑，竟萌殺人犯意，至房分持陳琪鳳家中生魚片刀及菜刀各一把，揚言
要殺陳琪鳳全家，黃富成立即向前勸阻，上訴人即左手持生魚片刀刺向黃富成頸胸部
，連刺二刀深及大血管後，再以右手持菜刀接續砍殺黃富成之頸部、胸部及手部達十
餘刀，致黃富成受有右側頰部刀傷七×○‧八×三公分、左側頸部刀傷二×一×三公
分、十×二×○‧五公分、胸鎖部刀傷六×一‧二×二公分、前胸上部刀傷四×二×
五公分刀傷（大血管刺斷、由上向下刺入）、胸中部刀傷二×二×四公分（大血管刺
斷、由上向下刺入）、右肩部刀傷五×一×○‧二公分、五×一×○‧一公分、左臂
刀傷七×一‧二×一公分、七×○‧三×五公分、四×○‧三×四公分、六×三×○
‧一公分、左手腕部刀傷五×○‧一×三公分，黃富成傷重倒地後，上訴人騎乘機車
逃逸，黃富成因大血管遭刺斷，失血過多休克，經送醫延至同日上午七時五十二分許
不治死亡，事後經警在現場扣得上開生魚片刀及菜刀各一把等情。係以上開上訴人持
菜刀、生魚片刀刺死被害人黃富成之事實，迭據上訴人於警訊、偵查及審理中供認不
諱，並經目擊證人陳琪鳳、黃燕玲指證屬實，且有查扣之前述菜刀及生魚片刀各一把
及現場照片附卷可稽。被害人因被砍、刺，頸部、胸部及手部有十餘處刀傷，因頸胸
部大血管遭刺斷，失血過多休克死亡，復經檢察官督同法醫師相驗屬實，有驗斷書、
相驗屍體證明書、勘驗筆錄在卷可憑。扣案之生魚片刀及菜刀，鋒利無比，以之向人
體之頸、胸等重要部位砍刺，足以置人於死，為公眾週知之事，上訴人竟持該菜刀及
生魚片刀往被害人之頸、胸部砍刺十餘刀，致被害人受有前開傷勢，足見其用力甚猛
、殺意至堅，其有殺人之決意及行為，極為明確。上訴人於警訊時辯稱被害人持菜刀
及生魚片刀要殺伊，伊奪刀後再砍刺被害人云云；於檢察官偵查中則稱被害人持生魚
片刀刺伊，伊奪下後再至房拿菜刀云云，先後所辯不一。而證人陳琪鳳及黃燕玲則
自始證稱上述二把刀均係上訴人自房取出，應以二位證人所述為可採。上訴人事發
時固有喝酒，但無醉意，已據陳琪鳳陳明在卷，參酌上訴人殺人後，猶知騎機車逃離
現場，且無其他證據證明上訴人殺人時有精神耗弱或心神喪失之情事，足見上訴人所
辯事發時有六、七分醉意，無殺人犯意，伊搶下被害人之生魚片刀後，至房拿菜刀
意在嚇唬被害人云云，為卸責飾詞，不足採信。又說明陳琪鳳雖稱上訴人砍殺被害人
後，有持刀砍其背部二刀，因伊身穿較厚外套而未成傷云云，但此為上訴人堅決否認
，警員林龍壽、李寬松亦稱並未拍到陳琪鳳衣服被砍破之相片，此外亦無其他積極證
據足以證明上訴人有此部分之犯行，足證陳琪鳳關於此部分之指述為不可取。又以上
訴人所為，核係犯刑法第二百七十一條第一項之殺人罪，因將第一審不當之判決撤銷
，適用上開法條及刑法第三十七條第一項，審酌上訴人因與同居人陳琪鳳分手之爭端
，竟砍殺與其並無怨隙之被害人十餘刀，手段兇殘，殺及無辜，惡性非輕，且犯罪後
飾詞狡賴及犯罪所生之損害等一切情狀，量處無期徒刑，並宣告褫奪公權終身。上訴
人行兇用之菜刀及生魚片刀均為陳琪鳳所有，非上訴人所有，而不予宣告沒收，經核
於法尚無違誤。上訴非有理由，應予駁回。
據上論結，應依刑事訴訟法第三百九十六條第一項，判決如主文。
中      華      民      國    八十七    年      七      月     三十     日
                              最高法院刑事第七庭
                                  審判長法官  董  明  霈
                                        法官  丁  錦  清
                                        法官  賴  忠  星
                                        法官  林  茂  雄
                                        法官  王  居  財
      右正本證明與原本無異
                                              書  記  官
中      華      民      國    八十七    年      八      月      四      日
